【裁判字號】    99,訴易,9
【裁判日期】    990323
【裁判案由】    損害賠償
【裁判全文】
臺灣高等法院臺中分院民事判決  99年度訴易字第9號
原    告  乙○○
被    告  甲○○
上列原告因被告詐欺刑事案件，提起刑事附帶民事訴訟，請求損
害賠償事件，經本院刑事庭移送前來（98年度附民字第 263號）
，本院於民國99年3月9日言詞辯論終結，判決如下︰
    主  文
被告應給付原告新臺幣壹萬柒仟元及自民國98年12月12日起，至
清償日止，按年息百分之五計算之利息。
訴訟費用由被告負擔。
    事實及理由
一、本件原告起訴主張：被告甲○○於民國98年4月20日下午3時
    許，在臺中市○○○○○路大雅交流道附近之全家便利商店
    ，將其於98年4月20日向臺灣新光商業銀行十甲分行0000000
    000000號帳戶（下稱新光銀行帳戶）提款卡及密碼，交付予
    姓名年籍不詳自稱「劉先生」之成年男子，容認該帳戶供「
    劉先生」及所屬詐欺集團成員遂行詐欺犯行時使用，以此方
    式幫助詐欺集團成員遂行詐欺犯行。上開不詳姓名年籍自稱
    「劉老闆」之成年男子及所屬詐欺集團成員，共同意圖為自
    己不法所有之犯意聯絡，佯以網路拍賣商品，原告乙○○於
    98年4月22日上午10時57分許，在新竹市○區○○街108號 4
    樓住處，上網至雅虎奇摩拍賣網站，誤信該詐欺取財集團在
    網站刊登出售SONY新力40吋液晶電視的訊息，依自稱賣家「
    李雅蕙」之指示於同日下午1時9分許，以其向配偶張澤民借
    得之帳戶，以ATM跨行轉帳新臺幣（下同）1萬7000元至甲○
    ○之上開新光銀行帳戶，購買上開液晶電視。嗣因乙○○於
    同年月23日下午發現賣家所留0000000000電話經暫停使用，
    亦未收到貨品，始知悉受騙，受有 1萬7000元之財產損害，
    被告上述行為不法侵害原告之權利，應賠償原告所受上開金
    額之損害，爰本於侵權行為之法律關係，求為判決命被告應
    給付原告 1萬7000元，及自起訴狀繕本送達翌日（即98年12
    月12日）起至清償日止，按週年利率百分之五計算利息。
二、被告甲○○則辯以：伊僅係幫助犯並非詐騙原告之人，不應
    由其負賠償責任云云。
三、原告主張之上開事實業據提出其配偶張澤民之渣打銀行科學
    園區分行活期存款存摺存提明細影本及對帳單影本各一份為
    證，且有拍賣網站賣方網頁影本、拍賣網站得標通知及賣方
    網頁影本、被告甲○○新光銀行帳戶基本資料影本及存摺封
    面影本及被告甲○○新光銀行帳戶基本資料影本一份（含約
    定條款確認書、客戶基本資料、存款業務往來申請書、開戶
    約定書、身分證、開戶相片）暨該存提交易明細查詢明細表
    一份附於刑事卷足證，自堪信原告主張之事實為真實。被告
    所涉刑事詐欺取財罪部分，並經台灣台中地方法院以98年度
    易字第2533號判決確定，經本院依職權調閱上開刑事卷宗查
    明無訛。
四、次按「因故意或過失不法侵害他人權利者，負損害賠償責任
    。」；數人共同不法侵害他人之權利者，連帶負損害賠償責
    任﹔不能知其中孰為加害人者，亦同。造意人及幫助人，視
    為共同行為人；民法第184條第1項、第 185條分別定有明文
    。再按「負損害賠償責任者，除法律另有規定或契約另有訂
    定外，應回復他方損害發生前之原狀；債權人得請求支付回
    復原狀所必要之費用，以代回復原狀」，同法第213條第1項
    及第 3項亦分別定有明文。本件被告甲○○雖係幫助他人向
    原告詐欺，但依民法第185條第2項規定，亦應對原告負損害
    賠償責任，其辯稱：伊僅係幫助犯並非詐騙原告之人，不應
    由其負賠償責任云云，並無足採。原告因被詐欺而受有 1萬
    7000元之損害，核被告之行為與原告財產受損之結果間，自
    有相當因果關係。綜上所述，原告依據侵權行為之法律關係
    ，請求被告給付 1萬7000元，及自起訴狀繕本送達被告翌日
    （即98年12月12日）起至清償日止，按年息5%計算之利息，
    於法尚無不合，應予准許。
五、據上論結，本件原告之訴為有理由，依民事訴訟法第78條，
    判決如主文。
中    華    民    國    99    年    3    月    23     日
                民事第三庭    審判長法  官  陳照德
                                    法  官  曾謀貴
                                    法  官  李平勳
以上正本係照原本作成。
不得上訴。
                                    書記官  江丞晏
中    華    民    國    99    年    3     月    26    日
                                                      Ｓ

司法院資訊處製作；財團法人民間司法改革基金會備份。
